【裁判字號】    89,交聲,224
【裁判日期】    890930
【裁判案由】    違反道路交通管理處罰條例聲明異議
【裁判全文】
臺灣臺北地方法院交通事件裁定                    八十九年度交聲字第二二四號
    異議人即
    受處分人  甲○○
    異 議 人  乙  ○
右列受處分人因違反道路交通管理處罰條例案件，對於臺北市交通事件裁決所中華民
國八十九年四月一日所為之處分( 原處分案號：北市交裁車字第22-40672871 號 )，
聲明異議，本院裁定如左：
        主      文
異議駁回。
        理      由
一、甲○○部分：
    (一)按汽車行駛高速公路應依速限標誌指示，「高速公路交通管制規則」第五條
        第一項前段定有明文。汽車行駛於高速公路，而不遵管制之規定者，處汽車
        駕駛人新臺幣三千元以上六千元以下罰鍰，並記違規點數一點，「道路交通
        管理處罰條例」第三十三條第一項及第六十三條第一項第一款有處罰規定。
        逕行舉發違反道路交通管理事件，經汽車所有人依通知單之應到案日期前到
        案，並告知違規駕駛人姓名、身分證統一編號及住址者，處罰機關應即另行
        通知違規駕駛人到案依法處理；逾應到案日期，處罰機關應依「道路交通管
        理處罰條例」第八十五條第三項規定處罰該汽車所有人；又違反道路交通管
        理事件行為人，未依規定自動繳納罰鍰，或未依規定到案聽候裁決，處罰機
        關應於一個月內，依標準表逕行裁決之「違反道路交通管理事件統一裁罰標
        準及處理細則」第二十四條及第四十四條第一項均有規定。
    (二)本件受處分人即異議人甲○○所有之一輛車牌L2-3996 號自用小客車，於八
        十八年十二月八日上午九時卅五分許，由其夫婿乙○駕駛，沿國道一號( 俗
        稱：中山高 )高速公路南向車道行駛，途經南向一五二公里( 即「三義交流
        道」南向二公里之下坡路段 )處，明知該處路段速限八○公里，猶超速廿四
        公里，以時速一百十八公里之行車速度前駛，為內政部警政署國道公路警察
        局第三警察隊泰安分隊執勤員警管獻芝以電腦雷達自動照相測速器拍照採證
        ，以該輛自用小客車駕駛人有違反「道路交通管理處罰條例」第三十三條第
        一項規定之行為而逕行掣單( 89公警局交字第40672871號 )舉發並指定應到
        案日期( 八十九年一月廿一日 )。嗣將該紙舉發違規通知單送達受處分人後
        ，受處分人即該輛車牌L2-3996 號自用小客車所有人遲至八十九年一月廿二
        日( 即應到案日期後一日 )始由其夫婿乙○填具「臺北市交通事件裁決所受
        理民眾交通違規申訴紀錄表」向原處分機關申訴，並告知違規駕駛人姓名為
        「乙○」( 但並未告知乙○身分證統一編號及住址 )。原處分機關請舉發單
        位調查結果，仍認該輛車牌L2-3996 號自用小客車駕駛人確有前開違規行為
        ，且未依限到案並告知違規駕駛人姓名、身分證統一編號及住址。原處分機
        關乃依「道路交通管理處罰條例」第三十三條第一項、第六十三條第一項第
        一款及「違反道路交通管理事件統一裁罰標準及處理細則」第二十四條、第
        四十四條第一項規定，於八十九年四月一日從重裁處該輛車牌L2-3996 號自
        用小客車所有人( 即受處分人 )新臺幣六千元罰鍰並記違規點數一點。
    (三)訊據受處分人甲○○就其夫婿乙○於前揭時地駕駛該輛車牌L2-3996 號自用
        小客車超速行駛為警拍照採證之事實，惟辯稱略以「一般駕駛汽車行駛高速
        公路，駕駛人多保持一定車速行駛，僅在突發狀況( 如超車、交通意外、車
        輛故障等情形 )下，始可能調整車速。本件拍照採證路段既無前述突發狀況
        ，亦未見道路施工或有何特別需要降低車速之理由，卻限速八○公里行駛，
        容易造成交通意外。況查舉發超速行駛應求作法一致，是否在本件拍照舉發
        路段行車速度超過八○公里之車輛均一律舉發？」云云。經查：
        １本件受處分人所有之車牌L2-3996 號自用小客車駕駛人，於八十八年十二
          月八日上午九時卅五分許，駕車途經速限八○公里之國道一號高速公路南
          向一五二公里( 即「三義交流道」南向二公里下坡路段 )處，以時速一○
          四公里之行車速度( 超速廿四公里 )前駛之事實，有採證相片一張在卷可
          稽。該處下坡路段限速八○公里，係經國道高速公路工程局參照路線設計
          、道路狀況、交通量、肇事資料等因素訂定，亦有內政部警政署國道公路
          警察局第三警察隊八十九年三月七日公警國三刑字第一九三六號函影本一
          紙在卷可稽，是否合宜雖然值得討論，惟在主管機關修正公告前，車輛駕
          駛人仍有遵守「道路交通安全規則」第九十條「駕駛人駕駛汽車，應遵守
          道路交通標誌、標線、號誌之指示」及「高速公路交通管制規則」第五條
          第一項「汽車行駛高速公路應依速限標誌指示」等規定之義務。況查本件
          遭舉發地點係在國道一號高速公路南向一五○公里苗栗「三義交流道」以
          南二公里之下坡路段，依「道路交通安全規則」第九十三條第一項第四款
          「汽車駕駛人駕駛汽車行經坡路，應減速慢行作隨時停車之準備」規定，
          該輛車牌L2-3996 號自用小客車駕駛人亦應減速慢行，以維護自身及其他
          用路人安全並防止意外發生。受處分人辯稱速限規定不當云云，無非係卸
          責之詞，不足採信。該輛自用小客車駕駛人於前揭時地有超速駕駛之違規
          行為，至為灼然。
        ２依卷附該紙舉發違規通知單( 89公警局交字第40672871號 )收執聯所載，
          已指定應到案日期( 八十九年一月廿一日 )，該輛車牌L2-3996 號自用小
          客車所有人( 即受處分人 )本應依「違反道路交通管理事件統一裁罰標準
          及處理細則」第二十四條( 即舉發違規通知單注意事項第四點 )規定，依
          限到案並告知違規駕駛人姓名、身分證統一編號及住址，原處分機關即可
          另行通知違規駕駛人到案依法處理。本件受處分人並未依限到案，反而是
          由夫婿乙○於指定應到案日期次日( 八十九年一月廿二日 )，始填具「交
          通違規申訴表」，在表列「駕駛人姓名」欄填載「乙○」，但並未告知「
          乙○」身分證統一編號及住址，亦有「交通違規申訴表」影本一紙在卷。
          原處分機關依「道路交通管理處罰條例」第三十三條第一項、第六十三條
          第一項第一款、「違反道路交通管理事件統一裁罰標準及處理細則」第二
          十四條及第四十四條第一項等規定，逕行裁處該輛車牌L2-3996 號自用小
          客車所有人( 即受處分人 )甲○○新臺幣六千元罰鍰並記違規點數一點，
          核無違誤。本件受處分人甲○○聲明異議部分無理由，應予駁回。
二、乙  ○部分：
    (一)本院按受處分人不服道路交通管理處罰條例第八條主管機關所為之處罰者，
        固得依同條例第八十七條第一項規定，於收到裁決書之翌日起十五日內，向
        管轄地方法院聲明異議，惟於訴訟上得為聲明異議之主體者，乃限於該條例
        第八條之主管機關所處罰之受處分人，如非為受處分人聲明異議，即難認其
        異議合於法律上之程式。
    (二)經查本件原處分機關於八十九年四月一日所為北市交裁車字第22-40672871
        號裁決書裁決對象( 即受處分人 )係甲○○，並非異議人乙○，是異議人乙
        ○如認原處分機關之認事用法有所違誤，即應由甲○○向本院交通法庭聲明
        異議，而非由異議人乙○向本院聲明異議。核諸前揭說明，本件異議人乙○
        之聲明異議不合法律上之程式，且無從補正，亦應將此部分之異議駁回。
據上論斷，應依道路交通案件處理辦法第十九條，第十八條，裁定如主文。
中      華      民      國    八  十  九    年     九     月    三十    日
                          臺灣臺北地方法院交通法庭
                                  法  官  鍾      華
右正本證明與原本無異。
如不服本裁定，應於裁定送達後五日內向本院提出抗告狀。
                                  書記官  黃  繡  琴
中      華      民      國    八  十  九    年    十      月      一    日


司法院資訊處製作；財團法人民間司法改革基金會備份。
